台灣高等法院民事判決　九十年度上字第三九一號
　　上　訴　人　凱旋大地二期社區管理委員會
　　法定代理人　范振輝
　　法定代理人　林弘仁
　　被　上訴人　甲○○
右當事人間請求損害賠償事件，上訴人對於中華民國九十年三月十二日臺灣台北地方
法院八十九年度訴字第三六四六號第一審判決提起上訴，本院判決如左：
　　主　　　文
上訴駁回。
第二審訴訟費用由上訴人負擔。
　　事　　　實
甲、上訴人方面：
一、聲明：求為判決：(一)原判決廢棄。(二)被上訴人應連帶給付上訴人新台幣（下同）
    一百一十三萬四千元及自民國（下同）八十九年十月三日起至清償日止，按年息
    百分之五計算之利息。
二、陳述：除與原判決記載相同部分，予以引用外，並補稱：
（一）被上訴人甲○○為圖利被上訴人懷德科技股份有限公司（下稱懷德公司），故
      意違反住戶手冊及自律公約，未經全體住戶開會或管理委員會須過半數委員出
      席開會之規定，逕自決定安裝系爭門禁系統，及未經公告，並由至少三家廠商
      競標之招標程序，即委由以低價物品高價浮報之被上訴人懷德公司得標，而被
      上訴人懷德公司所提供之產品有瑕疵且施工品質低劣，致全體住戶受有損害，
      故被上訴人顯已構成共同背信及詐欺之侵權行為。
（二）上訴人除對被上訴人本於侵權行為之法則，請求連帶負損害賠償責任外，尚對
      被上訴人懷德公司依民法第三百五十四條及第四百九十五條第二項規定解除契
      約，請求返還價金及損害賠償。又如認系爭門禁管理系統之瑕疵並非重要，而
      不得解除契約，則上訴人亦得主張減少價金。
（三）系爭門禁管理系統之瑕疵，依證人劉漢彬、劉淑惠及陳秀琴所言，係管理系統
      之閘門時常無法感應住戶所持有之感應卡，致車道門無法開啟，因而造成有住
      戶受傷之情形。
三、證據：除援用原審之立證方法外，並補提出甲○○陳情書、甲○○繳交管理費之
    收據、自救戶啟事、上訴人委託律師寄發之八十七年三月十一日函、住戶名冊、
    住戶手冊節本、自律公約、被上訴人懷德公司與訴外人鴻國公司之估價單、會議
    紀錄、被上訴人懷德公司補報稅款資料及其負責人之簽收條、林榮國受傷慰問紀
    錄、回收感應卡傳真及第七屆第十次社區管理委員會會議記錄為證；及聲請訊問
    證人陳秀琴。
乙、被上訴人方面：
壹、被上訴人懷德公司：
一、聲明：求為判決：上訴駁回。
二、陳述：除與原判決記載相同部分，予以引用外，並補稱：
（一）系爭門禁管理系統係於八十七年三月十八日經上訴人驗收完成，之後，上訴人
      均就該系統之安裝及使用未曾表示異議，迄上訴人內部人事改組後之八十九年
      二月間，上訴人始表示異議，其間歷經第五屆及第六屆委員會人事更替，上訴
      人均未曾表示異議，足證系爭門禁管理系統並無瑕疵。
（二）否認證人劉漢彬、劉淑惠及陳秀琴所云系爭門禁管理系統有瑕疵之證詞，被上
      訴人懷德公司所安裝之上開門禁管理系統本身並無瑕疵，上開證人所云之瑕疵
      純係住戶因使用方法不當所造成，況凡有上開故障發生，被上訴人懷德公司亦
      均已應上訴人之請求，修復該項因使用不當造成之故障。故果如有該等瑕疵而
      須換新，何以系爭門禁系統在未更換之情形下，還能繼續使用二年，足證其等
      所言不實。
（三）對於上訴人之請求，被上訴人均主張時效抗辯，包括瑕疵修補請求權。又本件
      並無加害給付之事實，上訴人請求之金額亦顯有重複計算。
（四）被上訴人懷德公司從未因所提供之系爭門禁管理系統本身之瑕疵而做修補之行
      為，被上訴人懷德公司每次至凱旋大地社區所進行者均係系統維護及電腦設定
      之工作。僅有一次因住戶使用感應卡不當，未依使用規則關於一張感應卡僅能
      感應一台車輛之進出之規定，於已有一台車輛進出後，即搶在鐵門未關下之前
      ，不使用感應卡即進出車輛，以致撞壞鐵門，被上訴人懷德公司乃應上訴人之
      請求為其修補鐵門，並非被上訴人懷德公司所提供產品之瑕疵，故由上訴人支
      出修補費用十萬三千八百八十元。
（五）被上訴人懷德公司所取得之款項，分別係由上訴人簽發之發票日為八十七年三
      月五日，面額二十九萬元支票一紙、八十七年四月二十一日及八十七年六月一
      日，面額各為三十五萬元支票二紙。被上訴人懷德公司係經由訴外人簡憲煜之
      介紹，始知悉上訴人欲裝設門禁管理系統，乃參與競標。
（六）依上訴人所云，有住戶因被上訴人懷德公司所裝設之門禁管理系統之瑕疵致受
      傷住院，惟查該住戶住院之時間係在八十九年三月間，距被上訴人懷德公司施
      工完成時間已近二年，而上訴人業已於八十九年二月二十四日函知被上訴人懷
      德公司系爭門禁管理系統已經停擺，所有設備已拆除，改用訴外人一源電機有
      限公司（下稱一源公司）之系統，則該住戶所受之傷害，有可能係由於使用不
      當，抑或係一源公司所提供之產品有瑕疵，故尚難僅以該住戶受傷即認定被上
      訴人懷德公司所提供之產品有瑕疵。
三、證據：除援用原審之立證方法外，並補提出社區管理委員會會議紀錄及存證信函
    為證。
貳、被上訴人甲○○：
    未於言詞辯論期日到場，依其以前到場及提出之書狀所為之聲明及陳述如左：
一、聲明：求為判決：上訴駁回。
二、陳述：與原判決記載相同，茲引用之。
三、證據：援用原審之立證方法。
    理      由
一、本件被上訴人甲○○未於言詞辯論期日到場，經核無民事訴訟法第三百八十六條
    所列各款情形，爰依上訴人之聲請，由其一造辯論而為判決。合先敘明。
二、本件上訴人起訴主張：被上訴人甲○○於八十七年二月間任職上訴人委員會主任
    委員時，為圖利被上訴人懷德公司，故意違反住戶手冊及自律公約，未經全體住
    戶開會或管理委員會須過半數委員出席開會之規定，逕自決定安裝系爭門禁系統
    ，及未經公告，並由至少三家廠商競標之招標程序，即委由以低價物品高價浮報
    之被上訴人懷德公司得標，而被上訴人懷德公司所提供之產品有瑕疵且施工品質
    低劣，致全體住戶受有損害，故被上訴人顯已構成共同背信及詐欺之侵權行為。
    又一般與系爭門禁管理系統同級之門禁管理系統之價格為四十五萬元，保固期限
    至少五年，被上訴人懷德公司售予上訴人係九十九萬元，且保固期間僅有二年，
    上訴人顯受有上開差價五十四萬元及保固期間縮短之品質差額五十九萬四千元之
    損害，共計一百十三萬四千元等情，爰依共同侵權行為之法則及債務不履行損害
    賠償請求權，求為命被上訴人連帶給付一百十三萬四千元及自八十九年十月三日
    起（見本院卷第一三七頁）至清償日止，按年息百分之五計付利息之判決。
    被上訴人懷德公司則以：伊與上訴人訂定系爭買賣及承攬混合契約，均按正常比
　　價程序參與競標及得標，並無任何與被上訴人甲○○違法串謀行為，更無任何浮
　　報價格及提供品質低劣之產品，又縱所申報之價格有與其他廠商不同，惟亦係上
　　訴人基於比價考量後所選擇者，且上訴人於八十七年三月十八日驗收系爭門禁管
　　理系統後，亦未曾就價格表示異議。雖伊所提供之保固期間僅為二年，惟截至保
　　固期滿之日即八十九年三月十八日止，伊於保固期間均有依上訴人之指示隨時為
　　保養及維護。伊於八十九年二月間收到上訴人寄發存證信函，表示系爭門禁管理
　　系統有多項瑕疵後，亦曾表示願依約修補，惟經上訴人拒絕，並另行招商換裝不
　　同系統，伊並無何侵權行為等語；被上訴人甲○○亦以：系爭門禁管理系統係經
　　當時管理委員會開會決議認為有裝設之必要，並張貼公告請住戶踴躍提供廠商名
　　單，當時有三、四家廠商參與投標，經管理委員會開會由被上訴人懷德公司得標
　　，嗣後亦請被上訴人懷德公司至凱旋大地二期社區舉行施行施工說明會，並將合
　　約內容公告，本件訂約之代表並非伊，均由副主任委員趙文莘參與，伊無從與被
　　上訴人懷德公司勾串，亦完全不知系爭管理系統價格有高於一般同級產品價格之
　　情形，故並無上訴人所云伊與被上訴人懷德公司違法串謀行為等語，資為抗辯。
三、經查上訴人主張被上訴人甲○○於八十七年二月間任職上訴人委員會主任委員時
    ，為圖利被上訴人懷德公司，故意違反住戶手冊關於社區主任委員行政裁量權要
    點及自律公約關於表決方式係以委員過半數出席始為有效之規定，未經全體住戶
    開會或經管理委員會委員過半數出席開會，逕自決定安裝系爭門禁系統，復未經
    公告三天及由至少三家廠商競標之招標程序，即委由以低價物品高價浮報之被上
    訴人懷德公司得標，而被上訴人懷德公司所提供之產品有瑕疵且施工品質低劣，
    致全體住戶受有損害之事實，固據其提出自救住戶之公開啟事、律師函、門禁管
    制系統契約書、被上訴人懷德公司估價單、財團法人中華工商鑑測研究中心（下
    稱中華鑑測中心）之鑑定報告、一源公司使用年限證明書、住戶手冊（見原審卷
    第十一頁至第三六頁）、八十七年二月二十五日會議紀錄、第五屆管理委員名單
    、公告單（見原審卷第八二頁至第八五頁）、中華鑑測中心之營業登記證（見原
    審卷第九六頁）、上訴人慰問收支表、訴外人鴻國科技股份有限公司（下稱鴻國
    公司）報價單（見原審卷第一○八頁及第一○九頁）、上訴人另購感應卡之出貨
    單（見原審卷第一二二頁）、新聯鑫金屬有限公司出貨單（下稱新聯鑫公司─見
    原審卷第一四四頁至第一四六頁）及自律公約（見原審卷第一九五頁）為證，而
    證人劉淑惠、劉漢彬及陳秀琴亦先後在原審及本院到場為附和上訴人上開主張之
    證詞，惟為被上訴人所否認，並以前開情詞置辯。經查：
（一）被上訴人甲○○並非上訴人委員會第五屆之主任委員，有上訴人提出之自律公
      約關於被上訴人甲○○職稱係「管理」，而「主委」係訴外人鄧建飛之記載可
      證（見原審卷第一九五頁）；又上訴人所提出之與被上訴人懷德公司間所訂立
      之門禁管制系統契約書亦無被上訴人甲○○之簽名（見原審卷第十四頁至第十
      九頁），且證人即當時之副主委趙文莘亦在原審到場證稱：「（簽約時）印象
      中是我拿管理委員會的章蓋在契約書上面，我當時任副主委，甲○○不在」等
      語（見原審卷第一七四頁），足證被上訴人甲○○當時既非上訴人委員會之主
      任委員，復未於簽約時在場，則其如何能不依自律公約及住戶手冊，逕自決定
      設置社區門禁管理系統，並交由被上訴人懷德公司承作？況證人即當時任職上
      訴人委員會之委員朱克明更在原審到場證稱：「在會議中被告甲○○有報告要
      裝門禁管理系統，當時有寫在黑板上有哪幾家廠商及價格，我不記得有哪幾家
      ，記得有投票，印象中是被告懷德科技股份有限公司最高票，．．．考量原因
      印象中是主任委員有帶委員們去參觀懷德（公司）在別社區做的設施，認為不
      錯」、「我印象中有公告。這些事情大都是交由總幹事去做，不是被告甲○○
      」、「我印象中有三家（廠商參與），．．．投標書及估價單都廠商先交給總
      幹事，總幹事在開會時交給住戶，在白板上寫價錢是被告甲○○寫價錢」（見
      原審卷第二四一頁及第二四二頁）等語，而證人趙文莘亦在原審到場證稱：「
      當時我在場，當時有三家公司競標，被告懷德科技股份有限公司價額最底，由
      管理委員會同意決定由懷德科技股份有限公司承作」等語（見原審卷第一七四
      頁），益證委由被上訴人懷德公司承作門禁系統之決定，並非被上訴人甲○○
      個人所作之決定。至上訴人所提出之八十七年二月二十五日會議紀錄中主席即
      被上訴人甲○○所為之報告，應僅係將出席委員表決結果之得標廠商之承作價
      格及未來訂約之程序整合說明而已（見原審卷第八二頁），並非被上訴人甲○
      ○在會議中逕自決定得標之廠商。故上訴人主張被上訴人有共同背信及詐欺之
      侵權行為，殊不足取。
（二）又上訴人固提出被上訴人懷德公司開立之估價單、中華鑑測中心之鑑定報告、
      （見原審卷第二○頁至第三二頁）及上訴人另購感應卡之出貨單（見原審卷第
      一二二頁）為證，主張被上訴人懷德公司有以低價產品高價浮報之情形。惟查
      上開中華鑑測中心之鑑定報告僅係針對八十九年間系爭門禁管理系統一般市場
      價格進行詢價所得四十五萬二千元之結果，已據證人即製作上開鑑定報告之中
      華鑑測中心人員饒志偉在原審到場證稱：「我們去做調查，問二家以上廠商，
      雖然我不是專業人員，但我會問廠商，我們是以小包為主，向中盤拿貨，中間
      要拿多少為得到數據的基礎」（見原審卷第一一八頁）、「我們是訪三家，我
      們抽廠商的方式，是以電話分類，取得採樣」、「當時我有問廠商八十七年與
      八十九年的價格會差多少，他們說價格沒差多少」（見原審卷第一一九頁），
      足見上開鑑定報告並非由專業人士實地就系爭門禁管理系統產品之鑑定，而係
      採抽樣詢價，且所詢價之對象亦只有三家，已難認該鑑定內容客觀公允。再經
      參酌上訴人所另提出其於八十九年十月五日向訴外人鵬驥實業有限公司（下稱
      鵬驥公司）另購之進口HID厚1.8mm感應卡之出貨單所載單價為一百元（見原審
      卷第一二二頁），即與中華鑑測中心所作鑑定報告所載同樣產品單價為八十元
      之鑑定結果不同（見原審卷第二九頁），而證人陳秀琴復在原審到場證稱：「
      （鵬驥公司）只要價壹佰元，並說貨已不生產了價格比以前貴」（見原審卷第
      一一九頁），亦與證人饒志偉所為八十七年與八十九年的價格沒差多少之證詞
      不符。尤難據中華鑑測中心所作之鑑定報告，遽認被上訴人懷德公司有以低價
      產品高價浮報之情形。是上訴人所為此部分之主張，亦不足取。
（三）再上訴人雖主張系爭門禁管理系統有瑕疵，一樓閘門常無法感應打開，或會壓
      傷住戶云云，並提出一源公司開立之使用年限證明書（見原審卷第三三頁）、
      慰問收支表（見原審卷第一○八頁）、及新聯鑫公司出貨單（見原審卷第一四
      四頁至第一四六頁）為證，而證人劉漢彬亦在原審到場證稱：「當時那個人摔
      傷時我人路過，．．．約十來天會發生門無法打開個情況，我是住在Ｂ區，發
      生故障率是在Ａ區，我偶而會去Ａ區一次，時間多久不確定」、「我在八十九
      年八、九月的時候看到這位騎士受傷的情形」云云（見原審卷第一二○頁及第
      一二一頁）、證人劉淑惠亦在原審到場證稱：「社區的保全系統會發生問題是
      在一樓的閘門發生問題，從一開始裝這個保全系統的閘門沒有辦法感應我們的
      感應卡，車門沒有辦法開是常常發生，車門會卡到我頭上是發生一次」云云（
      見原審卷第一五一頁），證人陳秀琴亦在本院到場證稱：「有一天一位住戶騎
      機車經過車道門，門原是開的，突然掉下來，該住戶因而跌倒受傷送醫，當時
      車道門兩側均是壞的，我們通知懷德公司法定代理人林宏仁，請他來看，他說
      此系統已壞，很危險，需要換新系統，八十九年四月換新系統，這期間我們修
      理了十多萬元」云云（見本院卷第六二頁）。惟為被上訴人所否認，被上訴人
      懷德公司並抗辯：系爭門禁管理系統係於八十七年三月十八日經上訴人驗收完
      成，當時上訴人均未曾表示有何瑕疵。本件應係住戶使用感應卡不當，未依使
      用規則關於一張感應卡僅能感應一台車輛之進出之規定，於已有一台車輛進出
      後，即搶在鐵門未關下之前，不使用感應卡即進出車輛，以致撞壞車門所致，
      並非系統本身之瑕疵所造成等語。經查上開一源公司所開立之使用年限證明書
      充其量僅能據為證明感應卡工程之使用年限，尚不足以據為證明系爭門禁管理
      系統有何瑕疵之事實。至慰問收支表係上訴人片面所作成之私文書，且充其量
      亦僅能據為證明上訴人有赴醫院探望慰問受傷之住戶，並支出慰問金之事實，
      尚難據為證明該住戶所受傷害係因系爭門禁系統本身之瑕疵所造成；又上開慰
      問收支表所記載之支出日期為八十九年三月六日，復與證人劉漢彬所證稱係在
      八十九年八、九月間所發生之日期不符，況八十九年八、九月間，已在系爭門
      禁系統經上訴人於八十九年四月間更換之後（見本院卷第六二頁），且亦在上
      訴人於八十九年二月間所發存證信函通知被上訴人懷德公司不再援用該系統，
      而將改採一源公司之產品之後（見原審卷第五四頁至第五七頁），顯難據證人
      劉漢彬所云及上開慰問收支表為有利於上訴人之認定。至證人劉淑惠所為之證
      詞充其量亦僅能據為證明系爭門禁系統有感應卡無法感應之現象，惟尚不足以
      據為證明該不能感應之現象，究係門禁系統本身之瑕疵，抑或係該住戶使用方
      法不當所致，再經徵諸上訴人所提出之新聯鑫公司出貨單（見原審卷第一四四
      頁至第一四六頁），所列之修補期間及修補內容依序為：八十七年九月十八日
      更換鋼捲門、同年十一月三十日更換馬達齒輪及手動切換器、八十八年三月十
      九日更換鋼捲門及馬達、同年七月五日捲門保養（含檢視馬達、軌道噴腊及更
      換彈簧）、同年八月三十一日捲門保養（含更換齒輪、調整彈簧及軌道噴腊）
      、同年十月八日更換馬達，均與感應系統之瑕疵無關，而係物品之保養及更換
      ，故證人劉淑惠所為之證詞，亦不足以據為證明被上訴人懷德公司所承作之門
      禁系統本身有何瑕疵。至證人陳秀琴所證稱被上訴人懷德公司之法定代理人林
      宏仁有自認系爭門禁系統已壞云云，惟為被上訴人懷德公司所否認，再由證人
      陳秀琴所另證稱：「門原是開的，突然掉下來，該住戶因而跌倒受傷送醫，當
      時車道門兩側均是壞的」之情節以觀，適足證明全係因在上訴人所管領下之車
      門毀壞，致造成無法正常開啟及固定，並非由於感應系統之瑕疵所引致，故證
      人陳秀琴所為之證詞，亦不足據為有利於上訴人之認定。從而，上訴人主張被
      上訴人懷德公司所施作之門禁管理系統有瑕疵云云，毫不足取。
四、綜上所述，上訴人本於共同侵權行為之法則及債務不履行損害賠償請求權，請求
    被上訴人連帶賠償一百十三萬四千元及自八十九年十月三日起至清償日止，按年
    息百分之五計算之利息，洵屬無據，不應准許。從而，原審所為上訴人敗訴之判
    決，並無不合。上訴論旨仍執前詞指摘原判決不當，求予廢棄改判，為無理由。
五、至兩造其餘之攻擊或防禦方法，及未經援用之證據，經本院斟酌後，認為均不足
    以影響本判決之結果，自無逐一詳予論駁之必要，併此敘明。
六、據上論結，本件上訴為無理由，依民事訴訟法第四百六十三條、第三百八十五條
    第一項前段、第四百四十九條第一項、第七十八條，判決如主文。
中　　　華　　　民　　　國　　九十一　　年　　　九　　　月　　  十七　　日
                                臺灣高等法院民事第十三庭
                                    審判長法  官　林  鄉  誠
                                    　　　法  官　劉  清  景
                                    　　　法  官　謝  碧  莉
右正本係照原本作成。
不得上訴。
中　　　華　　　民　　　國　　九十一　　年　　　九　　　月　　  十九　　日
                                          書記官　王  秀  雲
